【裁判字號】    99,易,1151
【裁判日期】    990929
【裁判案由】    傷害等
【裁判全文】
臺灣臺南地方法院刑事判決              99年度易字第1151號
公  訴  人  臺灣臺南地方法院檢察署檢察官
被      告  甲○○
上列被告因傷害案件，經檢察官提起公訴（99年度營偵字第235
號），本院判決如下：
    主  文
甲○○犯傷害罪，處拘役肆拾日，如易科罰金，以新臺幣壹仟元
折算壹日；又犯強制罪，處拘役拾日，如易科罰金，以新臺幣
壹仟元折算壹日。應執行拘役陸拾日，如易科罰金，以新臺幣壹
仟元折算壹日。
其餘被訴部分無罪。
    事  實
一、甲○○於台南縣政府擔任司機職務，須依指示駕駛公務車輛
    ，乙○○則為台南縣政府副縣長辦公室秘書，須陪同副縣長
    顏純左進行相關行程。民國98年12月23日上午8時許，甲○
    ○駕駛台南縣政府所有之車牌號碼TL-5690號公務車，搭載
    乙○○欲一同前往顏純左住處，搭載顏純左至縣政府上班，
    途中甲○○接獲副縣長辦公室電話，要求其折返辦公室拿取
    文宣品，甲○○認乙○○係副縣長辦公室秘書，應由其前往
    副縣長辦公室拿取文宣品，同日上午8時15分許，甲○○搭
    載乙○○返回台南縣新營市○○路36號台南縣政府後方停車
    場，遂要求乙○○下車前去副縣長辦公室拿文宣品，乙○○
    因認甲○○口氣不佳，拒絕甲○○要求，並回稱：「我不是
    細漢（台語）」，雙方因而爆發口角爭執，甲○○隨以乙○
    ○沒有申請派車單，沒資格坐公務車為由，要求乙○○下車
    ，乙○○則拒絕下車，甲○○因而心生不滿出言謾罵，乙○
    ○乃側身面向甲○○嚴詞警告稱：「如果你繼續再罵我，我
    就要告你」，甲○○頓時氣憤難抑，隨基於傷害他人身體之
    犯意，徒手以左手出拳毆擊乙○○右側頭部，致乙○○受有
    臉、頭皮及頸之挫傷、眩暈等傷害；然而，甲○○仍難忍心
    中不滿情緒，遂命乙○○下車，乙○○則認其無端遭甲○○
    出手毆打，且例行搭乘公務車前往接送副縣長上班並無不當
    ，堅持不願意下車，並自行打開副駕駛座位車門，視甲○○
    能如何要求他下車，甲○○見狀益加憤怒，另基於妨害自由
    之犯意，自駕駛座下車繞道公務車後方走至副駕駛座位旁，
    探身進入副駕駛座，強行將乙○○自副駕駛座拖拉下車，使
    乙○○行無義務之事。
二、案經乙○○訴由台南縣警察局新營分局報請報告台灣台南地
    方法院檢察署偵查起訴。
    理  由
壹、程序方面：
  一、按被告以外之人於審判外之陳述，雖不符刑事訴訟法第
      159 條之1至第159條之4之規定，而經當事人於審判程序
      同意作為證據，法院審酌該言詞陳述或書面陳述作成時之
      情況，認為適當者，亦得為證據；當事人、代理人或辯護
      人於法院調查證據時，知有第159條第1項不得為證據之情
      形，而未於言詞辯論終結前聲明異議者，視為有前項之同
      意，刑事訴訟法第159條之5規定甚明。查本判決所引用之
      被告以外之人於審判外之警詢供述證據，被告甲○○對各
      該證據能力均不爭執（見本院卷第16頁背面），且直至言
      詞辯論終結前，亦未聲明異議，本院審酌上開證據方法於
      製作時之情況，尚無違法不當，應認以之作為證據應屬適
      當。
  二、按刑事訴訟法第159條之4第2款規定：除顯有不可信之情
      況外，從事業務之人於業務上或通常業務過程所須製作之
      紀錄文書、證明文書，得為證據。係因該等文書為從事業
      務之人，於通常業務過程不間斷、有規律而準確之記載，
      且大部分紀錄係完成於業務終了前後，無預見日後可能會
      被提供作為證據之偽造動機，其虛偽之可能性小，除非該
      等紀錄文書或證明文書有顯然不可信之情況，否則有承認
      其為證據之必要。醫院病歷及診斷證明書，係病患就診時
      ，醫師就其病患所為之診斷及治療處置，所製作之紀錄文
      書及證明文書。犯罪事件中之被害人因身體所受之傷害前
      往醫療院所接受治療，並要求醫師依據診斷結果開立診斷
      證明書，就被害人之立場而言，該診斷證明書固然可能供
      日後訴訟上之證明之特定目的使用，然就醫師之立場而言
      ，仍屬從事醫療業務之人，於例行性之診療過程中，依據
      實際診斷結果而製作之病歷及診斷證明書，自屬於醫療業
      務上或通常醫療業務過程所製作之紀錄文書、證明文書，
      依刑事訴訟法第159條之4第2款規定，除顯有不可信之情
      況外，得為證據（最高法院99年度台上字第1391、3595號
      判決意旨參照）。查卷附行政院衛生署新營醫院診斷證明
      書及急診病歷資料（見警卷第15頁、核交卷第14-15頁）
      ，乃該院醫師於告訴人前往就診時，在執行醫療業務中製
      作之紀錄文書及證明文書，係屬從事醫療業務之醫師於業
      務上所製作之紀錄文書及證明文書，並無顯有不可信之情
      況，依上揭說明，自有證據能力，得為證據。
  三、按被告以外之人於偵查中向檢察官所為陳述，除顯有不可
      信之情況者外，得為證據，刑事訴訟法第159條之1第2項
      定有明文。偵查中對被告以外之人（包括證人、鑑定人、
      告訴人、被害人及共同被告等）所為之偵查筆錄，或被告
      以外之人向檢察官所提之書面陳述，性質上均屬傳聞證據
      。惟現階段刑事訴訟法規定檢察官代表國家偵查犯罪、實
      施公訴，依法其有訊問被告、證人及鑑定人之權限，證人
      、鑑定人且須具結，而實務運作時，檢察官偵查中向被告
      以外之人所取得之陳述，原則上均能遵守法律規定，不致
      違法取供，其可信度極高，職是，被告以外之人前於偵查
      中已具結而為證述，除反對該項供述得具有證據能力之一
      方，已釋明「顯有不可信之情況」之理由外，應認該證人
      於偵查中之陳述具有證據能力。查證人即告訴人乙○○於
      偵查中經具結之證詞，既經合法具結擔保所述實在，被告
      復未釋明上開證述有何顯不可信之情況，且證人乙○○復
      於本院具結作證，給予被告及檢察官詰問之機會，依刑事
      訴訟法第159條之1第2項傳聞證據之例外規定，應認其於
      偵查中之陳述，具有證據能力。
貳、實體方面：
  一、傷害罪部分：
      訊據被告甲○○矢口否認有何傷害犯行，辯稱：「我只有
      跟乙○○發生口角而已，沒有動手毆打乙○○，當時我右
      手放在方向盤，而駕駛座、副駕駛座中間還有排檔桿、置
      物箱，不可能伸左手去打到他的右側頭部」云云。經查：
  （一）告訴人乙○○於上揭時、地，遭被告以左手徒手毆打頭
        部右側，致受有臉、頭皮及頸之挫傷、暈眩之傷勢等情
        ，業據證人即告訴人乙○○於警詢中證述：「98年12月
        23日8時15分許，在新營市○○里○○路36號（台南縣
        政府後方停車場），被甲○○徒手毆打」等語（見警卷
        第1頁背面）；偵查中證稱：「98年12月23日8時15分許
        ，我在台南縣新營市○○里○○路36號台南縣政府後方
        停車場，搭上甲○○駕駛之TL-5690號公務車後，原本
        要至下營鄉接顏純左副縣長至縣府上班，但甲○○剛好
        接到電話，要他折返回辦公室去拿公文資料，我們就折
        返回到縣政府停車場後，甲○○要求我上去幫他拿，遭
        我拒絕，甲○○便罵我，我有明確告訴他再繼續罵我，
        我會告他，然後接著他就在車上先動手揮打我的頭部右
        側」等語（見核交卷第4頁）；本院審理時證稱：「98
        年12月23日大概上午8時15分左右，在甲○○所駕駛的
        公務車上，當天我拒絕下車幫他去副縣長辦公室拿文宣
        品，所以在車上就發生口角。當時我坐在副駕駛座，甲
        ○○坐在駕駛座，車一停在後方停車場的時候，甲○○
        右手抓住方向盤，轉身用左手打向我的右側頭部，當時
        我在他還沒有出手前，我是面對他警告他「不可以再罵
        我，如果再罵我，我就要告他」」等語綦詳（見本院卷
        第24頁），並有行政院衛生署新營醫院98年12月23 日
        診斷證明書及急診病歷各一份在卷可稽（見警卷第15頁
        ；99年度核交字第817號卷第15頁）。是告訴人指訴遭
        被告毆打成傷一節，已非無據。
  （二）被告雖以前詞置辯，惟查，被告於警詢時供稱：「當天
        我奉派執行副縣長駕駛公務，早上8點縣府出發前往下
        營載副縣長行程，因接到辦公室電話，需返回拿取副縣
        長公文資料，故我拜託乙○○上辦公室拿取資料，但乙
        ○○跟我說「我不是細漢」，他拒絕所以我們發生口角
        」云云（見警卷第4頁）；偵查中供稱：「當天我原本
        要從縣府出發前往下營載副縣長，行駛到一半卻接到辦
        公室電話，需返回拿取副縣長公文資料，故我拜託乙○
        ○上辦公室去拿資料，但他拒絕並說「我不是細漢」，
        我才會與他在車上大小聲」云云（見核交卷第5頁）；
        本院審理時陳稱：「（問：你請告訴人去副縣長辦公室
        拿文宣資料，他如何回應？）告訴人在車上返回縣府的
        途中說好，然後返回縣府的時候是8點15分左右剛好是
        上班時間，我本來在案發地點之前就有先停車，然後他
        卻回說「好冷，我不願下車去拿，而且我不是你的細漢
        （台語）」，我說「你擔任隨車秘書，本來就要下去拿
        資料」，他就開始刺激我說「你是正式司機就比較搖擺
        （台語），我只是約聘人員」，我說「這是你的工作」
        ，他就不理我；（問：你請告訴人下車去副縣長辦公室
        拿文宣資料，告訴人回應你他不是你的細漢的（台語）
        ，他又用話來刺激你，而不願意下車去拿資料，你當時
        的感受為何？）我當時心理很不高興，或許當時我的動
        作會比較大一點，也不一定；（問：依你剛才所述，你
        對於告訴人不願意下車去副縣長辦公室拿文宣資料，並
        且有用話刺激你，所以你心理很不高興，很生氣，所以
        動作才會大一點，為何有這種情形發生？）我認為去副
        縣長辦公室拿資料是告訴人擔任隨車秘書的工作，然後
        當時時間緊迫我急著要去接副縣長，我心理很急，如果
        我遲到接副縣長，副縣長只會罵我們司機，又不會罵隨
        車秘書，所以當時我心裡很急，又認為告訴人用話刺激
        我，我才會很憤怒、生氣，所以才會有肢體動作大一點
        的情況」云云（見本院卷第28-30頁）。準此，依被告
        上開所陳，其認告訴人口出「不是你的細漢（台語）」
        、「你是正式司機就比較搖擺（台語）」等言語刺激已
        然心生不滿；告訴人亦因被告一直出口謾罵，乃側身面
        向甲○○稱：「如果你繼續再罵我，我就要告你」，則
        被告斯時係處於不滿且憤怒之情狀下，且告訴人亦轉身
        面向被告，在公務車之駕駛座與副駕駛座間相距非鉅之
        空間下，被告因而能以左手毆打至告訴人右側頭部，致
        告訴人受有前揭傷害之情形，客觀上尚無違反一般經驗
        法則；再者，被告自陳告訴人用話刺激伊，伊很憤怒、
        生氣，所以才會有肢體動作大一點的情況等語，則以被
        告與告訴人同處於公務車內，被告又處於憤怒、生氣之
        情狀下，其所稱肢體動作大一點，如非出手毆擊告訴人
        ，告訴人豈會受有前揭之傷害；此外，依上開診斷證明
        書及急診病歷所載之傷勢位置所示，不僅與告訴人所稱
        遭被告徒手毆打頭部右側之碰觸位置相當，且依告訴人
        受傷之部位及傷勢以查，應係出於他方積極碰觸攻擊所
        致甚明，苟如被告所辯伊並無出手毆打告訴人，斷不可
        能造成告訴人受有該等傷害，益徵告訴人指稱上開傷勢
        ，係遭被告所傷一節，堪信真實。
  二、強制罪部分
      訊據被告亦矢口否認有何強制罪嫌，辯稱：「我繞道副駕
      駛座旁邊請乙○○下車，是他自己下車，我沒有拉他下車
      ，當時乙○○開啟車門由車內伸手往車外，我是基於防衛
      權利而阻擋乙○○之揮打動作，絕非有強拉告訴人之動作
      ，而且，我是依據台南縣政府公務車輛使用申請單附註第
      四條：派用駕駛憑本單開車，否則應拒絕行駛，請乙○○
      下車」云云。經查：
  （一）上揭犯罪事實，業據證人即告訴人於警詢證述：「98年
        12月23日8時15分許，在TL-5690號車內，要去下營鄉搭
        載副縣長至府內上班，因拒絕幫司機拿物品，遭司機強
        拉下車，他聲稱：「車輛是他的，我不得搭乘」等語（
        見警卷第1頁）；偵查中證稱：「他就要求我下車，並
        說車子是他的，我說這是公務車而不願下車，接著他就
        從駕駛座下車並走過來開啟右前門，拉我下車」等語（
        見核交卷第4頁、營偵卷第7頁）；本院審理時證訴：「
        （問：你當天和甲○○在車上，你是自動下車？）不是
        ，我沒有自願下車，是甲○○到副駕駛座來硬把我拉下
        車；（問：依照剛剛勘驗光碟所示，甲○○駕駛公務廂
        型車至縣政府後方停車場停妥後，即下車繞道右前方的
        副駕駛座，當時為何車門已經打開？）因為他把車一停
        好，他就先出手用左手打我的右側頭部，但是我不願意
        下車，所以他就繞過來副駕駛座，我當時就已經把車門
        打開，我就坐在副駕駛座等他，我就是不願意下車；（
        問：依照剛剛勘驗光碟畫面所示，被告甲○○先後有數
        次探身進入副駕駛座，有往外拉扯的動作，是何行為？
        ）當時他先在車上用左手打完我右側頭部後，還嗆聲說
        「你不下車，我就把你硬拉下來」，所以後來他就繞道
        右副駕駛座前後拉扯硬要把我拉下來，我就硬被他從副
        駕駛座拉下來；（問：我把車停妥的時候，你為何主動
        打開副駕駛座的右側車門，目的要做什麼？）我就是不
        願意下車；（問：你既然不願意下車，為何要打開車門
        ？）沒有什麼意識的動作，因為當時他在車上就有嗆聲
        說要強拉我下車，我就把車門打開，看你敢不敢把我強
        拉下車，結果他真的把我強拉下車；（問：你剛才說我
        在車上打你，你為何又要坐在副駕駛座把車門打開？）
        我當然要面對你這個惡棍接下來的惡行」等語在卷（見
        本院卷第24-27頁），雖證人乙○○陳述公務車副駕駛
        座旁之右前車門，究係由被告開啟或係告訴人自行打開
        部分，固有前後不符之處，然被告強行將告訴人自副駕
        駛座拖拉下車之基本事實陳述，則前後所述均互核相符
        ，自屬無礙於本件真實性之判斷，是證人所述被告此部
        分涉犯強制犯行一節，仍非不得予以採信。
  （二）本院勘驗98年12月23日於案發現場即台南縣新營市○○
        路36號台南縣政府後方停車場之現場錄影光碟，結果如
        下：「08：14：52畫面右上角在停車場右方位置，甲○
        ○駕駛公務車（廂型車）將自小貨車停至縣政府後方停
        車場。08：14：59甲○○從公務車的駕駛座下車。08：
        15：09甲○○身穿灰色背心至公務車後方繞至右前座副
        駕駛座旁，當時副駕駛座旁的車門已經打開，甲○○探
        身入副駕駛座，甲○○有前後三次探入副駕駛座往外推
        拉的動作，在08：15：14秒甲○○至右副駕駛座抓取物
        品丟到地上。4.08：15：19乙○○與甲○○均在車旁，
        警衛上前察看」，有本院勘驗筆錄1份在卷可參（見本
        院卷第21頁），是案發當時係被告繞至右前座副駕駛座
        旁，當時副駕駛座旁的車門已經打開，且被告前後3次
        探入副駕駛座往外推拉的動作明確。佐以被告於本院審
        理時供稱：「（問：既然告訴人已經跟你表明他不願意
        下車，去副縣長辦公室拿資料，你為何還要下車後從駕
        駛座繞道副駕駛座去請告訴人下車？）因為告訴人在車
        上跟我說他不是細漢的，他沒有義務去幫我拿副縣長的
        資料，所以我當時就跟他說依照派車單第4條規定，你
        沒有申請派車，你沒有資格坐我的車，你給我下車；（
        問：在案發地點你將車停妥之後，你叫告訴人下車，他
        不願意下車，為何你還要繞去右前方叫他下車？）我在
        車上跟他說你沒有資格坐我的車請你下車，因為他用話
        刺激我，所以我就探身進副駕駛座目的是要請他下車；
        （問：依照剛才勘驗光碟所示，你自駕駛座下車繞道副
        駕駛座，探身進入副駕駛座，先後有好幾次動作，都是
        為了請告訴人下車嗎？）是；（問：你既然只是要請告
        訴人下車，為何要探身進去副駕駛座，前後有數次探身
        進去又往外拉扯的動作？）有可能是在車上他用話刺激
        我，我火氣比較大，所以動作大一點，但是我的目的就
        是要請他下車」云云（見本院卷第29 頁）。準此，被
        告前已因告訴人拒絕前往副縣長辦公室拿取文宣資料，
        2人爆發口角爭執，且告訴人又拒絕下車，而出現肢體
        大動作，倘被告僅係單純請告訴人從副駕駛座下車，豈
        需探身進入副駕駛座，又先後做出數次往外拉扯的動作
        ，顯見被告確有於上開時、地，強行將告訴人自公務車
        副駕駛座拖拉下車之強制犯行甚明。
  （三）證人即告訴人乙○○於本院審理時復證稱：「（問：你
        是身為副縣長秘書，縣政府司機駕駛公務車要去接送副
        縣長的時候，你都會隨車前往？）是，我每天都會坐司
        機的公務車前往副縣長的住宅接送他來縣政府上班；（
        問：案發當天你是否已經先坐了甲○○的公務車要前往
        副縣長家裡，接副縣長前來縣政府上班？）是」等語（
        見本院卷第25頁）。另觀之台南縣政府98年12月份駕駛
        輪值表，每日均有搭載副縣長之行程，則告訴人搭乘公
        務車前往副縣長住宅接送副縣長上班為其每日例行行程
        ，衡情，告訴人更無因被告要求而下車之理，況被告於
        本院審理時亦自承：「我認為去副縣長辦公室拿資料是
        告訴人擔任隨車秘書的工作」等語（見本院卷第30頁）
        ，況且，證人即台南縣政府司機周斐燦於偵查中亦證稱
        ：「接送副縣長時不需要派車單，是依照輪值表出車」
        等語明確（見核交卷第7頁），若如被告所稱：「派用
        駕駛需憑本單開車，否則應拒絕行駛」云云，則其應於
        一開始即拒絕告訴人上車，豈有出發行駛一段距離後，
        因接獲電話需返回辦公室拿取資料，並與告訴人爆發口
        角爭執後，再以告訴人無派車單為由而請告訴人下車之
        理，是被告前揭所辯，核與事實不符，無可採信。
  （四）證人即當時在場之駐衛警丙○○於本院審理時證稱：「
        （問：案發當天在縣政府後方停車場8點15分左右，你
        看到的情形為何？）我走過去要趕這部車，就已經看到
        甲○○跟乙○○站在副駕駛座的門邊，當時他們兩個在
        大聲爭吵；（問：你有無看到他們兩個發生其他的肢體
        上糾紛或者有丟擲物品的動作？），我剛過去的時候，
        本來是看到甲○○、乙○○是站在車子的副駕駛座旁邊
        ，後來乙○○打開副駕駛座的右前車門，要坐上去，乙
        ○○要把車門關起來，我看到甲○○把門拉開，乙○○
        人還坐在副駕駛座上，腳落在車門外，我就聽到甲○○
        說「你（指乙○○）不可以坐車，我沒有義務載你（指
        乙○○），你（指乙○○）不要再給我上車，這台車是
        我保管的」，但是乙○○還是坐在副駕駛座沒有下來，
        然後司機甲○○就把門開起來，不讓乙○○把門關上；
        （問：甲○○既然不願意搭載乙○○，而乙○○仍坐在
        副駕駛座上，你有無看到乙○○下車？）我只有看到乙
        ○○當時坐在副駕駛座，腳是在車外，乙○○要把副駕
        駛座的車門拉上，甲○○不讓他把門給拉上，又把門往
        外拉開，他們兩個人在那邊重複關門、拉門，就是乙○
        ○要把副駕駛座的車門關上，甲○○不讓他關上，兩個
        一直在拉副駕駛座的門，拉來拉去」等語（見本院卷第
        36背面-37頁）。依證人丙○○上揭所證，告訴人於下
        車站在公務車副駕駛座旁邊時，仍堅持欲再上車，卻遭
        被告出言制止並出手阻擋其將副駕駛座車門關上，進而
        發生2人互相拉扯副駕駛座車門之情事，則以事後被告
        與告訴人對於是否可以搭乘公務車一事互相叫囂，並有
        重複關門、拉門之情形，此適可證告訴人之前自副駕駛
        座下車一節，實非出於自願下車之意甚明；況依本院前
        揭錄影光碟所示：「在08：15：14秒甲○○至右副駕駛
        座抓取物品丟到地上。08：15：23乙○○之物品遭甲○
        ○丟在地上。08：15：26乙○○彎腰撿拾物品。08：15
        ：36甲○○與乙○○在車子右側談話，甲○○面向右側
        駕駛座方向，並高舉右手舉向右側駕駛座方向揮舞，警
        衛站在一旁。08：15：40被告甲○○又趨前走向右側副
        駕駛座，並探身進副駕駛座。08：15：53甲○○至副駕
        駛座取出物品往車外丟擲在路上」（見本院卷第21至22
        頁），可見，被告於告訴人下車後，仍將告訴人置於公
        務車內之物品丟擲於路上，顯然被告亦無法見容告訴人
        之私人物品放置於該公務車內，更遑論讓告訴人堅持坐
        在副駕駛座上，從而，告訴人指稱遭被告強行自公務車
        副駕駛座拉下車一節，應非虛言，堪值採信。
  （五）被告另具狀辯稱：「我走至告訴人座位並開啟車門，忽
        見告訴人準備由車內伸手往車外，因認告訴人擬揮打我
        ，我是基於防衛權利而阻擋告訴人之揮打動作，絕非有
        強拉告訴人之動作」云云。然查，被告於警詢中自陳：
        「我把車輛停好，我就繞過去（副駕駛座）開車門請乙
        ○○下車，我開門時乙○○就伸手出來，我就閃開，走
        到副縣長室拿資料，回頭時乙○○人已經走到副縣長辦
        公室了，乙○○就沒有跟我跑當天副縣長的行程」云云
        （見警卷第5頁）；偵查中供稱：「後來我就將車停好
        ，下車去打開右前車門，然後他自己伸手出來，我見他
        要出來，就自己走到副縣長室去拿資料，回頭時乙○○
        就走到副縣長辦工室了，他當天沒有再上我的車去接副
        縣長」云云（見核交卷第5頁），則依被告上開所供，
        告訴人伸手出副駕駛座車門，並無對被告揮打之不法侵
        害情狀存在甚明；況且，被告於公務車內毆打告訴人成
        傷在先，復命告訴人下車而遭拒絕，遂自駕駛坐下車繞
        至副駕駛座，並探身進入副駕駛座，先後數次往外拉扯
        ，而將告訴人強行拖拉下車一事，業經本院認定明確，
        顯見，當時之客觀情狀，乃被告認知告訴人不願下車，
        並未認告訴人存有對其施予不法所為之任何跡象，否則
        被告豈有膽敢數次探身進去副駕駛座之狹小空間內，並
        往外拉扯告訴人下車之行為，此適可認當時係被告對於
        告訴人施加不法之侵害，然被告未明於此，空言主張正
        當防衛云云，自無可採；再者，縱認告訴人當時有將手
        伸出車門外之行為，惟被告基於其單方面之自身妄斷，
        率認告訴人伸手出車門外乃不懷好意，其主觀上既未對
        顯現於外之客觀事實存有任何誤認，秉諸常理，告訴人
        單純伸手出車門外之行為，亦難評價屬於何等之不法舉
        措，被告自亦無由認其另有成立誤想防衛之可能。準此
        ，被告此部分所執正當防衛為由之所辯，要無可採。
  三、綜上所述，被告上開所辯，乃係事後卸責之詞，均無可採
      。本案事證明確，被告前揭犯行，堪以認定，自應依法論
      科。
  四、核被告所為，係犯刑法第277條第1項之普通傷害罪及同法
      第304條第1項強制罪。被告所犯上開二罪，犯意各別、行
      為分殊，自應分論併罰。爰審酌被告僅因細故而與告訴人
      產生口角爭執，即出手毆打告訴人頭部，造成告訴人受有
      前揭傷害，傷勢雖非嚴重，然被告率爾出手傷害，徒增社
      會暴戾之氣，復又強行拉告訴人下車，妨害告訴人之行動
      自由，且其犯罪後矢口否認犯行，欠缺悔意等一切情狀，
      分別量處如主文所示之刑，均諭知易科罰金之折算標準，
      及定其應執行之刑，並諭知易科罰金之折算標準，以示懲
      儆。
參、無罪部分：
  一、公訴意旨另以：被告在臺南縣新營市○○路36號之臺南縣
      政府後方不特定多數人得共見共聞之停車場，先彎身進入
      自小客車內，以強暴方式將告訴人之公事包取出丟擲在地
      ，復基於同一個公然侮辱之接續犯意，以強暴方式將告訴
      人之帽子掀脫並丟擲在地，足以貶損告訴人之人格名譽，
      因認被告此部分涉有刑法第309條第2項之公然侮辱罪嫌（
      原起訴書記載被告涉犯刑法第309條第1項，業經蒞庭檢察
      官當庭更正如上）。
  二、按犯罪事實應以證據認定之，無證據不得推定其犯罪事實
      ；又不能證明被告犯罪，應諭知無罪之判決，刑事訴訟法
      第154條第2項、第301條第1項分別定有明文。次按被害人
      （告訴人）之陳述，固得據為認定犯罪事實之證據資料，
      然被害人與被告，係居於相反之立場，其所述被害情形，
      難免有虛偽陳述之危險，故被害人之陳述，須其指訴之內
      容無瑕疵，且與事實相符，始得採為認定被告犯罪之證據
      （最高法院95年度台上字第5372號判決意旨參照）。再按
      檢察官就被告犯罪事實，應負舉證責任，並指出證明之方
      法，刑事訴訟法第161條第1項定有明文。是檢察官對於起
      訴之犯罪事實，應負提出證據及說服之實質舉證責任。倘
      其所提出之證據，不足為被告有罪之積極證明，或其指出
      證明之方法，無從說服法院以形成被告有罪之心證，基於
      無罪推定之原則，自應為被告無罪判決之諭知（最高法院
      95年度台上字第369號判決意旨參照）。
  三、檢察官認被告涉有上開罪嫌，無非係以：被告之供述、證
      人即告訴人乙○○之指述、監視錄影光碟1片、翻拍照片5
      張、勘驗報告一份資為論據。訊據被告堅持否認有何公訴
      意旨此部分所指公然侮辱犯行，供稱：「當時我請告訴人
      下車，告訴人不願意下車，公事包我把他拿到旁邊去放，
      我沒有丟；帽子部分應該是我跟告訴人在發生口角過程去
      撥弄到他的帽子」等語。經查：
（一）告訴人之公事包遭被告從車上拿出來丟在地上，且帽子也
      遭被告掀起丟擲於地上一情，業據告訴人於警詢證述：「
      被告將本人之公事包丟擲到水溝蓋上、並以右手掀脫本人
      運動帽丟擲於地上」等語（見警卷第1頁背面）；偵查中
      證稱：「我被他拉下車，甲○○還動手把我戴在頭上的運
      動帽脫下來丟到地上，把我的公事包丟到地上」等語（見
      核交卷第4頁）；本院審理時證稱：「（問：剛才勘驗光
      碟時，看到你有先後兩次彎腰撿拾物品的動作，分別是撿
      拾何物？）第一次是撿公事包，第二次是撿帽子；（問：
      為何你會有撿公事包、帽子的動作？）因為甲○○把我的
      公事包從車內拿出來丟在水溝蓋上，帽子也被他丟在地上
      ；（問：依你剛才所述，甲○○是將你的公事包取出丟擲
      在地上的過程為何？）當時我已經被他從車上拉下來，我
      站在公務車右側的中間位置，他就很兇就探身進去副駕駛
      座，把我放在副駕駛座腳墊的公事包拿出來，往外丟到右
      邊的水溝蓋上，我本來是要先彎腰去撿公事包，結果他又
      出手把我戴在頭上帽子摘下來丟在地上」等語綦詳（見本
      院卷第24、26頁），另經本院勘驗當日案發現場之現場錄
      影光碟結果：「08：15：09甲○○身穿灰色背心至公務車
      後方繞至右前座副駕駛座旁，當時副駕駛座旁的車門已經
      打開，甲○○探身入副駕駛座，甲○○有前後三次探入副
      駕駛座往外推拉的動作，在08：15：14秒甲○○至右副駕
      駛座抓取物品丟到地上。08：15：23乙○○之物品遭甲○
      ○丟在地上。08：15：26乙○○彎腰撿拾物品。08：15
      ：40被告甲○○又趨前走向右側副駕駛座，並探身進副駕
      駛座。08：15：53甲○○至副駕駛座取出物品往車外丟擲
      在路上」屬實（見本院卷第21頁），若如被告所辯僅係不
      小心撥落告訴人之帽子，則戴於告訴人頭上之帽子豈有可
      能從車內的副駕駛座飛落到車外的車身中間位置地上如此
      遠之距離，況被告因與告訴人發生口角爭執，亟欲趕告訴
      人下車，當然更不願意告訴人之物品放置於車上，故被告
      將告訴人之公事包、帽子丟擲於地亦不違背常情，是告訴
      人上揭所為之證訴，應可採信。
（二）惟按所謂公然侮辱，係指於特定或不特定多數人得以共見
      共聞之狀態下，未指明具體事實，而以言語、文字、圖畫
      或舉動直接對人詈罵、嘲笑或其他表示足以貶損他人評價
      之意思而言，且必以行為人主觀上具有侮辱他人之故意，
      始足當之。查被告因與告訴人間之口角爭執，並出手毆擊
      告訴人成傷，進而強拉告訴人下車等情，業經本院認定在
      前，則被告事後將告訴人之公事包自車內取出丟擲於地、
      再將告訴人之帽子掀起後丟擲於地，然其所為，終其目的
      僅係遂行其強制告訴人下車之後續同一法益之侵害行為，
      並凸顯其不滿、憤怒之情緒，尚難認其主觀上有何公然侮
      辱之故意，又上開2行為，固然令告訴人心中感受不佳，
      然客觀上均無從獨立評價係屬直接對人謾罵、嘲笑、或其
      他表示達以貶損他人評價之行為，是公訴人認被告此部分
      所為，另涉犯刑法第309條第2項公然侮辱罪，尚有未合。
      綜上所述，被告所為雖有不當，然其所為尚難以刑法公然
      侮辱罪相繩。此外，復查無其他積極證據可資證明被告涉
      有公訴意旨所指之公然侮辱犯行，揆諸前揭說明，不能證
      明被告此部分犯罪，應為其無罪判決之諭知。
據上論斷，應依刑事訴訟法第299條第1項前段、第301條第1項，
刑法第277條第1項、第304條第1項、第41條第1項前段、第51條
第6款，刑法施行法第1條之1，判決如主文。
本案經檢察官丁○○到庭執行職務。
中    華    民    國    99    年    9     月    29    日
                  刑事第五庭  法  官  張銘晃
以上正本證明與原本無異。
如不服本判決應於收受本判決後10日內向本院提出上訴書狀，並
應敘述具體理由。其未敘述上訴理由者，應於上訴期間屆滿後20
日內向本院補提理由書狀（均須按他造當事人之人數附繕本）「
切勿逕送上級法院」。
                              書記官  鄭梅君
中    華    民    國    99    年    9     月    29    日
附錄本案論罪科刑法條：
刑法第277條
傷害人之身體或健康者，處3年以下有期徒刑、拘役或1,000元以
下罰金。
犯前項之罪因而致人於死者，處無期徒刑或7年以上有期徒刑；
致重傷者，處3年以上10年以下有期徒刑。
刑法第304條
以強暴、脅迫使人行無義務之事或妨害人行使權利者，處3年以
下有期徒刑、拘役或3百元以下罰金。
前項之未遂犯罰之。

司法院資訊處製作；財團法人民間司法改革基金會備份。
